【裁判字號】    95,上訴,514
【裁判日期】    950413
【裁判案由】    強盜
【裁判全文】
臺灣高等法院臺中分院刑事判決         95年度上訴字第514號
上  訴  人
即  被  告  乙○○
                    現於台灣台中看守所羈押中
指定辯護人  本院公設辯護人  丁○○
上列上訴人因強盜案件，不服臺灣臺中地方法院94年度訴字第35
32 號中華民國95年1月19日第一審判決（起訴案號：臺灣臺中地
方法院檢察署94年度偵字第16092 號），提起上訴，本院判決如
下：
      主  文
上訴駁回。
      事  實
一、乙○○因缺錢購買毒品，遂意圖為自己不法之所有，於民國
    (下同 )94年7月24日13時35分許，持客觀上具有危險性可供
    兇器使用之小型美工刀一支，進入臺中縣太平市○○路175
    號OK便利商店內，對站在櫃檯內之店員丙○○大喊搶劫，以
    此脅迫方式致使丙○○不能抗拒而退到一邊，乙○○迅即進
    入櫃檯內並伸手欲打開收銀機，丙○○見狀懼而主動將收銀
    機打開，乙○○即伸手入收銀機內拿取現金新臺幣（下同）
    二千零五十元，得手後，立即騎駛車牌VOY-167號機車逃逸
    ，丙○○隨即記下該車牌號碼報警，嗣為警循線查獲。
二、案經臺中縣警察局霧峰分局報請臺灣臺中地方法院檢察署檢
    察官偵查起訴。
      理  由
一、上開犯罪事實迭據被告乙○○於原審及本院審理中坦承不諱
    ，核與證人即被害人丙○○在原審證述情節相符，並有被告
    經查獲後至現場模擬犯案之照片七張在卷可稽（見警卷第34
    ～37 頁）。又被告強盜時騎乘經被害人記下車牌之VOY-167
    號機車確係被告購買並騎用之事實，亦經胡瓜機車行之老闆
    朱澺梧及出名購買之石明正於警詢中陳述明確（見警卷第17
    ～20頁筆錄，被告及辯護人對渠等之陳述並不爭執，本院審
    酌渠等與被告並無特殊利害關係，警訊筆錄且經渠等閱後無
    訛簽名蓋指印，自得採酌 )。本件事證明確，被告犯行應堪
    認定。
二、按被告持供犯罪之美工刀係鐵製器械 (狀如被告所繪，見本
    院卷第三十一頁 )，頗銳利，客觀上顯可供兇器使用。又刑
    法強盜罪所稱之「至使不能抗拒」，只須行為人行為之性質
    及當時存在之具體情狀，可資抑制被害人抗拒者，即克相當
    ，至被害人實際上有無抗拒，則非所問，亦即行為人所為之
    強暴、脅迫等不法行為，就當時之具體事實，予以客觀之判
    斷，足使被害人身體上或精神上達於不能或顯難抗拒之程度
    而言（最高法院94年度台上字第2266號判決參照）。本件被
    告持可供兇器使用之美工刀對著被害人喊搶劫，若被害人不
    從或予以抵抗，即有可能遭被告以該美工刀作進一步之攻擊
    ，被告該行為足資抑制被害人之抗拒甚明，此從被害人退避
    一邊並主動打開收銀機不敢觸怒被告可知，堪認當時被害人
    之精神上顯已致不能抗拒之程度。核被告所為，係犯刑法第
    330條第1項之攜帶兇器強盜罪。原審爰審酌被告犯後坦承犯
    行，態度良好，所劫得之財物不多，情節尚輕，惟其行為影
    響社會治安甚鉅等一切情狀，依刑法第330條第1項量處有期
    徒刑七年。至被告強盜所用之美工刀並未扣案，被告供稱已
    經丟棄無法找尋，顯已滅失，爰不予宣告沒收，另扣案之半
    罩式安全帽一頂，係被告騎乘機車時所戴，並非供強盜時掩
    飾面貌，非供犯罪使用之物，亦不予宣告沒收。原審此部分
    認事、用法、量刑並無不當。
三、檢察官聲請併案辦理所稱（94年度偵字第17309號 ）：被告
    乙○○基於意圖為自己不法所有之概括犯意，連續(一)於94年
    10月20日凌晨5時10分許，在臺中縣太平市○○○○街1號1 樓
    之「OK便利商店」內，手持客觀上得為兇器之鐵鎚一支作勢
    攻擊店員林建豪，要脅林建豪將收銀機打開，林建豪無法抗
    拒不得不從後，被告即將收銀機內之現金一千三百元取走並
    逃離現場，(二)與同案被告陳鍵（另行起訴）基於意圖為自
    己不法所有之概括犯意聯絡，先於94年10月23日30分許，在
    臺中縣太平市○○街75號前，共同竊取江武德所有車牌UFN-
    819 號輕型機車以為犯案工具後，由陳鍵騎該機車後載被
    告四處尋找下手目標，後於同日23時50分許，陳鍵將該機
    車停放在臺中市○○區○○路一段146-1 號之「萊爾富便利
    商店」外準備接應，由被告手持客觀上得為兇器之榔頭一支
    入內，持之要脅店員黃智銘將收銀機打開，黃智銘無法抗拒
    不得不從後，被告即進入櫃檯將收銀機內之現金二千五百元
    取走，旋出店門坐上陳鍵所騎乘之上開機車後，雙雙逃離
    現場，(三)與同案被告陳鍵承上概括犯意聯絡，先於94年10
    月24日凌晨1時許，在臺中縣太平市○○路499巷10弄口處，
    由被告下手竊取蔡翎湄所持有車號JRF-953 號重型機車以為
    犯案工具後，由陳鍵騎該機車後載被告四處尋找下手目標
    ，後於同日凌晨1時24 分許，陳鍵將該機車停放在臺中市
    北屯區○○路○段35號之「OK便利商店」外準備接應，由被
    告手持上開榔頭入內，持之要脅店員黃聖儒將收銀機打開，
    黃聖儒無法抗拒不得不從後，被告即進入櫃檯將收銀機內之
    現金二千零五十元取走，旋出店門坐上陳鍵所騎乘之上開
    機車後，雙雙逃離現場。認被告此部分涉犯刑法竊盜及強盜
    罪嫌，且兩罪有方法結果之牽連犯關係，而強盜罪部分，與
    本件起訴論罪科刑之上開事實有連續犯之裁判上一罪關係，
    為起訴效力所及，應併予審理云云。
四、按構成刑法第56條之連續犯必須出於概括之犯意，而所謂概
    括之犯意，必須其多次犯罪行為自始均在一個預定犯罪計劃
    以內，出於主觀上始終同一犯意之進行，若途中另有新犯意
    發生，縱所犯為同一罪名，究非連續其初發的意思，即不能
    成立連續犯（最高法院70年度台上字第6296號判例參照）。
    經查被告於94年7月24 日為起訴之犯罪事實後，旋於當日
    20時10分許，因施用毒品行為，至臺中縣警察局霧峰分局自
    首，並於翌日即94年7月25 日入臺灣臺中看守所附設勒戒處
    所執行觀察勒戒，至94年8月19 日因無繼續施用傾向而出所
    ，此經被告陳明在卷，並有臺中縣警察局霧峰分局之移送書
    （參偵卷第11頁）及臺灣高等法院被告前案紀錄表在卷可證
    （見原審卷卷第6 頁），被告於九十四年七月二十四日為起
    訴之強盜行為後，既曾經入臺灣臺中看守所附設勒戒處所觀
    察勒戒一個多月，於出所後二個月再涉犯併案部分之犯行，
    則其入勒戒處所前之強盜犯意，與其出勒戒處所後再犯強盜
    罪，是否基於概括犯意即非無疑。被告於原審供稱：「（
    問：你觀察勒戒出去後，為何又在10月20日、10月23日、10
    月24日犯下三起強盜案？）因為我本身在外面有欠債，經濟
    狀況不好，經常被人家催債，就因為朋友陳鍵的邀約之下
    一起去行搶」、「（問：你在94年7月24 日為何會去搶OK便
    利商店？）因為嗑藥要買毒品」、「（問：你這次行搶後是
    否打算要一直行搶下去？）沒有」、「（問：你觀察勒戒出
    來後，是因為要還債的關係而且因為陳鍵的邀約才起意去
    行搶？）本來沒有要去行搶，我打電話給他，他找我去馬路
    拉人家皮包，他說這樣拿錢比較快，所以我才又去行搶」（
    見原審卷第28～29頁筆錄），顯見併辦部分之犯行，與起訴
    部分之強盜犯行並非在被告自始之一個預定犯罪計劃以內，
    亦即非基於概括之犯意。依首揭判例意旨，被告觀察勒戒前
    後所為之強盜行為，即無連續犯之裁判上一罪關係，非起訴
    效力所及，本院不能併審，應退回檢察官另行處理。原審將
    併辦部分退回檢察官另行偵辦，亦無不當。被告以原審未就
    併辦部分審理不當為由上訴，核無理由，應予駁回。
五、據上論斷，應依刑事訴訟法第三百六十八條，判決如主文。
    本案經檢察官甲○○到庭執行職務。
中    華    民    國    95    年    4    月    13     日
                刑事第九庭  審判長法  官  陳  筱  珮
                                  法  官  余  仕  明
                                  法  官  康  應  龍
上列正本證明與原本無異。
如不服本判決應於收受送達後十日內向本院提出上訴書狀，其未
敘述上訴之理由者並得於提起上訴後十日內向本院補提理由書（
均須按他造當事人之人數附繕本）。
                                  書記官  姚  錫  鈞
中    華    民    國    95    年    4     月    17    日
                                                      Ｆ


司法院資訊處製作；財團法人民間司法改革基金會備份。
